【裁判字號】    96,交簡上,105
【裁判日期】    970201
【裁判案由】    過失傷害
【裁判全文】
臺灣雲林地方法院刑事判決           96年度交簡上字第105號
上  訴  人  臺灣雲林地方法院檢察署檢察官
上  訴  人
即  被  告  甲○○
                    國民
上列上訴人因被告過失傷害案件，不服本院斗六簡易庭中華民國
96年10月31日96年度六交簡字第244 號刑事簡易判決（聲請簡易
判決處刑書案號：96年度偵字第3465號），提起上訴，本院第二
審合議庭判決如下：
    主  文
原判決撤銷。
甲○○犯過失傷害致人重傷罪，處有期徒刑拾月，減為有期徒刑
伍月，如易科罰金，以新臺幣壹仟元折算壹日。緩刑參年。
    事  實
一、甲○○於民國96年2 月3 日晚間8 時45分許，酒後（於同日
    晚間9 時15分許，經警施以呼吸吐氣所含酒精濃度測試，結
    果為每公升0.05毫克，未達道路交通安全規則第114 條第2
    款規定處罰之標準每公升0.25毫克以上）駕駛車牌號碼2222
    -HS 號自用小客車，沿雲林縣斗南鎮○○里○○○路（當地
    速限每小時40公里，為多線道）由西往東方向行駛，途經斗
    南鎮○○里○○○路與另南北向產業道路（為少線道）設有
    彎道、無號誌之交岔路口時，本應注意車前狀況，隨時採取
    必要之安全措施，且應注意車輛行經設有彎道、無號誌之交
    岔路口時，應減速慢行，作隨時停車之準備，而依當時視距
    雖因彎道而不良，然天候為晴、夜間有照明設備，柏油路面
    無缺陷、無障礙物，並無不能注意之情事，詎竟疏未注意車
    前狀況，且未稍減車速，作隨時停車之準備，仍以時速每小
    時40、50公里之速度直行，適有林佩蓁騎乘車牌號碼AUZ-33
    3 號重型機車沿前開南北向產業道路由南往北方向行駛，亦
    疏未注意行經無號誌之交岔路口，未設標誌、標線或號誌劃
    分幹、支線道者，少線道車應暫停讓多線道先行，即左轉駛
    入該路口，沿前開新生三路由東往西方向行駛，迨雙方發覺
    時均已閃避不及，致自小客車車頭左側與重機車前側在林佩
    蓁車道內發生碰撞，林佩蓁因而人、車倒地，受有頭部外傷
    併右側硬腦膜下出血及嚴重腦水腫、左側股骨閉鎖性骨折等
    傷害，雖經國立臺灣大學醫學院附設醫院雲林分院救治，仍
    呈現輕度昏迷，對外界刺激略有反應，但顯遲滯，眼神反應
    遲鈍、言語表達困難（僅能回答簡單單字）、記憶及理解力
    嚴重喪失，幾無完全恢復可能之重傷害狀態。甲○○則於肇
    事後留在現場，並於犯罪偵查機關未發覺前，主動向到場處
    理員警坦承為肇事者而自首。
二、案經指定代行告訴人即林佩蓁之父丙○○訴由雲林縣警察局
    斗南分局報告臺灣雲林地方法院檢察署檢察官偵查起訴。
    理  由
壹、程序方面：
    按被告以外之人於審判外陳述，雖不符刑事訴訟法第159 條
    之1 至之4 之規定，而經當事人於審判程序同意作為證據，
    法院審酌該言詞陳述或書面陳述作成時情況，認為適當者，
    亦得為證據；當事人、代理人或辯護人於法院調查證據時，
    知有同法第159 條第1 項不得為證據之情形，而未於言詞辯
    論終結前聲明異議者，視為有前項之同意，同法第159 條之
    5 定有明文。本件檢察官所舉所有書面及言詞陳述之證據能
    力，業經被告甲○○於本院行準備程序時表明同意列為證據
    ，本院審酌該等供述證據之取得過程並無瑕疵，與本件待證
    事實間復具有相當之關聯性，以之為本件證據尚無不當，自
    得採為證據。
貳、實體方面：
一、認定犯罪事實所憑之證據及理由：上揭犯罪事實，業據被告
    甲○○於警詢及本院審理時坦白承認，核與指定代行告訴人
    丙○○於警詢指述之情節相符，並有雲林縣警察局道路交通
    事故現場圖、道路交通事故調查報告表、雲林縣警察局斗南
    分局道路交通事故肇事人自首情形紀錄表、酒精濃度測試單
    、國立臺灣大學醫學院附設醫院雲林分院96年7 月24日臺大
    雲分歷字第0960004886號函、診斷證明書各1 份在卷可稽，
    足認被告自白與事實相符，自可採信。又按行經設有彎道之
    路段、無號誌之交岔路口，均應減速慢行，作隨時停車之準
    備；次按汽車行駛時，駕駛人應注意車前狀況，並隨時採取
    必要之安全措施，道路交通安全規則第93條第1 項第2 款、
    第94條第3 項分別定有明文。本件被告行經肇事地點時，自
    應遵守前揭規定，且當時並無不能注意之情形，詎竟疏未注
    意車前狀況，未稍減車速即駛入無號誌之交岔路口，致與被
    害人林佩蓁騎乘之重型機車發生碰撞，是被告就本件車禍之
    發生，確有過失情事無訛。至被害人固亦疏未暫停讓多線道
    車先行，即貿然駛入該交岔路口，被害人就本件車禍之發生
    雖難謂無疏失，惟被告駕車既有疏忽之處，即難認其已盡相
    當注意義務，仍無從解免過失之責。又被害人所受之重傷害
    ，與被告之過失駕駛行為顯有相當因果關係。從而，本件事
    證已臻明確，被告犯行堪予認定，應依法論科。
二、論罪科刑：
  (一)核被告所為，係犯刑法第284 條第1 項後段之過失致人重傷
    罪。又被告於肇事後留在現場，並於犯罪偵查機關未發覺前
    ，主動向到場處理員警坦承為肇事者而自首，有雲林縣警察
    局斗南分局道路交通事故肇事人自首情形紀錄表1 份在卷可
    稽，應依刑法第62條前段之規定減輕其刑。
  (二)原審以被告罪證明確，予以論罪科刑，固非無見。惟查：(1)
    原審未及審酌被告嗣後與被害人成立調解，已支付賠償金額
    之事實（詳後述）；(2)按第一審法院依被告在偵查中之自白
    或其他現存之證據，已足認定其犯罪者，得因檢察官之聲請
    ，不經通常審判程序，逕以簡易判決處刑。又依前2 項規定
    所科之刑以宣告緩刑、得易科罰金之有期徒刑及拘役或罰金
    為限，刑事訴訟法第449 條第1 項前段、第3 項定有明文。
    又同條第3 項規定「所科之刑」係指「宣告刑」而言，若宣
    告刑逾有期徒刑6 月，非屬得易科罰金案件，雖減得之刑得
    易科罰金，亦與同條第3 項規定不合，不得以簡易判決處刑
    （見臺灣高等法院暨所屬法院96年法律座談會刑事類提案第
    34號研討結論）。原審既因檢察官之聲請，逕以簡易判決處
    刑，惟其判處被告有期徒刑10月，減為有期徒刑5 月，如易
    科罰金，以新臺幣1,000 元折算1 日，揆諸前開規定及說明
    ，其宣告刑為有期徒刑10月，非屬得易科罰金之有期徒刑，
    復未為緩刑之宣告，雖減得之刑為得易科罰金之6 月以下有
    期徒刑，然與刑事訴訟法第449 條第3 項規定未合，自不得
    逕以簡易判決處刑。原審就此部分漏未審酌，容有未當。檢
    察官以被告尚未賠償被害人，原審量刑過輕為由提起上訴，
    雖無理由，但被告上訴請求給予緩刑機會，則為有理由。原
    判決既有上開瑕疵，自屬無法維持，應由本院管轄之第二審
    合議庭撤銷改判之。
  (三)爰審酌被告因一時疏慮違規，造成被害人林佩蓁重傷害之嚴
    重後果，本不宜寬貸，惟念其並無犯罪前科，有臺灣高等法
    院被告前案紀錄表在卷可按，且其犯後於本院審理時坦承犯
    行，態度尚可，並已與被害人達成民事調解，依約支付賠償
    金額，有本院調解筆錄、雲林縣斗南鎮農會匯款申請書各1
    份附卷足稽等一切情狀，量處如主文所示之刑，以資懲儆。
  (四)本件被告之犯罪時間在96年4 月24日以前，合於中華民國96
    年罪犯減刑條例第2 條第1 項第3 款之規定，且無不得減刑
    之例外情形，應依法減其宣告刑二分之一，並依同條例第7
    條、第9 條規定於主文諭知其宣告刑及減得之刑，併諭知易
    科罰金折算之標準。
  (五)查被告未曾受有期徒刑以上刑之宣告，有前開被告前案紀錄
    表1 份附卷可稽，其因一時疏失，致罹刑典，且犯後於本院
    審理時坦承犯行，並已與被害人林佩蓁達成調解，依約支付
    賠償金額，本院認其經此偵、審程序及罪刑之宣告，當知所
    警惕而無再犯之虞，因認其所宣告之刑，以暫不執行為適當
    ，爰諭知緩刑3 年，以啟自新。
三、適用之法律：
  (一)刑事訴訟法第455 條之1 第1 項、第3 項、第369 條第1 項
    前段、第364 條、第299 條第1 項前段。
  (二)刑法第284 條第1 項後段、第62條前段、第41條第1 項前段
    、第74條第1 項第1 款。
  (三)刑法施行法第1條之1。
  (四)中華民國96年罪犯減刑條例第2 條第1 項第3 款、第7 條、
    第9 條。
本案經檢察官乙○○到庭執行職務。
中    華    民    國    97    年    2     月     1    日
            刑事刑六庭    審判長法  官  廖國勝
                                法  官  李秋瑩
                                法  官  黃楹榆
以上正本證明與原本無異
不得上訴
                                書記官  李雅怡
中    華    民    國    97    年    2     月     1    日
附錄本案論罪科刑法條全文：
刑法第284 條第1 項
因過失傷害人者，處6 月以下有期徒刑、拘役或5 百元以下罰金
，致重傷者，處1 年以下有期徒刑、拘役或5 百元以下罰金。


司法院資訊處製作；財團法人民間司法改革基金會備份。
